【裁判字號】    98,訴,792
【裁判日期】    981118
【裁判案由】    偽造有價證券等
【裁判全文】
臺灣高雄地方法院刑事判決               98年度訴字第792號
公  訴  人  臺灣高雄地方法院檢察署檢察官
被      告  乙○○
指定辯護人  本院公設辯護人  黃文德
上列被告因偽造有價證券等案件，經檢察官提起公訴（97年度偵
字第28633號、98年度偵字第7377號），本院判決如下：
    主  文
乙○○犯行使偽造私文書罪，處有期徒刑壹年陸月；京城建設股
份有限公司與甲○○民國九十七年一月十五日之房地買賣合約書
上偽造「京城建設股份有限公司合約專用章」、「庚○○合約專
用章」之印文各參枚，均沒收之。又犯行使偽造私文書罪，處有
期徒刑肆月；偽造「甲○○」之印章壹枚、京城建設股份有限公
司與甲○○民國九十七年四月二日之房地買賣合約書上偽造「甲○○」之印文柒枚、「甲○○」之署押玖枚，均沒收之。又犯偽
造有價證券罪，處有期徒刑參年貳月；偽造支票號碼GQ0000000
、GQ0000000 之支票兩紙，均沒收之。又犯業務侵占罪，處有期
徒刑捌月。應執行有期徒刑肆年，偽造京城建設股份有限公司與
甲○○民國九十七年一月十五日簽立之房地買賣合約書上偽造「
京城建設股份有限公司合約專用章」、「庚○○合約專用章」之
印文各參枚、偽造「甲○○」之印章壹枚、京城建設股份有限公
司與甲○○民國九十七年四月二日簽立之房地買賣合約書上偽造
「甲○○」之印文柒枚、「甲○○」之署押玖枚、支票號碼GQ00
00000 、GQ0000000 之支票兩紙，均沒收之。
    事  實
一、乙○○原係設址於高雄市前鎮區○○○路6 號18樓之2 之江
    廈廣告事業有限公司（下稱江廈公司）之業務部專業經理，
    負責江廈公司承攬京城建設股份有限公司（下稱京城公司）
    房屋廣告銷售之專案業務，並代收客戶繳交款項，為從事業
    務之人：
  (一)竟意圖為自己不法所有，基於詐欺取財及行使偽造私文書之
    犯意，於民國97年1 月15日前某日與江廈公司之客戶甲○○
    就京城公司「康橋」建案（後改稱「甜蜜蜜」建案）A3棟3
    樓房地議妥買賣事宜，並收取現金新台幣（下同）3 萬元後
    ，即委由不知情之不詳人士，於97年1 月15日偽刻「京城建
    設股份有限公司合約專用章」及「庚○○合約專用章」之印
    章各1 枚（未扣案）後，在乙○○位於高雄市○○區○○路
    540 號12樓之2 住處，盜蓋「京城建設股份有限公司合約專
    用章」、「庚○○合約專用章」之印文各3 枚於京城公司與
    甲○○同意就「康橋」建案A3棟3 樓為買賣交易之97年1 月
    15日房地買賣合約書上，將該偽造房地買賣合約書之私文書
    交予甲○○而行使之，致甲○○誤信已與京城公司完成簽訂
    前揭房地買賣合約，而陷於錯誤，隨即於當日交付票面金額
    分別為新臺幣（下同）50萬、50萬及42萬元（支票號碼分別
    為SA0000000 號、SA0000000 號、SA0000 000號）3 紙支票
    予乙○○收受。乙○○收受後，除將支票號碼SA0000000 號
    ，面額50萬元之支票，佯稱係承辦京城公司另一「紫京城」
    建案B3棟13樓房地銷售客戶所給付之價款而繳給京城公司外
    ，另將支票號碼SA0000000 號、SA000000 0號（票面金額分
    別為50萬元、42萬元）之支票2 紙，於97年1 月17日及18日
    ，借用其不知情之母親劉招治所有彰化商業銀行大直分行之
    帳戶（帳號：00000000000000），將上開支票提示兌現。隨
    後又於同年1 月25日前某日，在甲○○位於高雄市○○區○○路上之辦公室，接續向甲○○詐取用以支付前揭房地買賣
    價金，票面金額分別90萬元、70萬元、40萬元（支票號碼分
    別為SA00000000號、SA0000000 號、SA00 00000號）之支票
    3 紙後，除將票面金額70萬元（支票號碼SA0000000 號）之
    支票繳回京城公司外，其餘票面金額90萬元（支票號碼SA00
    000000號），及票面金額40萬元（支票號碼SA0000000 號）
    之支票，則遭乙○○分別充當為京城公司「紫京城」建案D1
    棟15樓及F1棟15樓之價款，繳回京城公司，致生損害於甲○○、京城公司。
  (二)嗣後乙○○為使甲○○能順利搬入前揭房地，以免東窗事發
    ，竟另行基於行使偽造私文書之犯意，於97年4 月2 日先委
    由不知情之不詳人士，偽刻「甲○○」之印章1 枚（未扣案
    ）後，在乙○○位於高雄市○○區○○路住處，於京城公司
    與甲○○97年4 月2 日之房地買賣合約書上偽造「甲○○」
    之印文7 枚、「甲○○」之署押9 枚，同時填妥需記載之事
    項於京城公司「甜蜜蜜」建案A3棟3 樓之房地買賣合約書上
    ，將該偽造之合約書交回京城公司審核通過，並蓋印同意該
    契約而行使之，致生損害於甲○○、京城公司。
  (三)乙○○又另基於偽造、行使偽造有價證券之犯意，於97年4
    月24日，在其高雄市○○區○○路住處，將其本人於國泰世
    華銀商業銀行東高雄分行開戶，支票號碼GQ0000000 號、GQ
    0000000 號之支票2 紙，分別填入發票日97年4 月24日，票
    面金額100 萬元，及發票日97年4 月28日，票面金額170 萬
    元等必要記載事項後，再私自盜用其不知情之同居女友戊○○之印章，偽以「戊○○」之名義，盜蓋「戊○○」之印文
    各1 枚於上開2 紙支票之發票人欄，接續偽造「戊○○」為
    發票人之支票2 紙後，交回京城公司而行使之，致生損害於
    戊○○、京城公司。事後乙○○又恐屆期跳票，遂藉口客戶
    存款不足，恐遭退票為由，向京城公司取回上開偽造之支票
    2 紙，並同時匯款35萬元到京城公司之帳戶內。
  (四)乙○○又於97年4 月26日前某日，於高雄市○○○路102 號
    之售屋地點與江廈公司之客戶己○就京城公司「紫京城」建
    案E1棟7 樓房地議妥買賣事宜，己○隨即於97年4 月26日於
    前揭售屋地點與乙○○簽約，並交付訂金1 萬元，由乙○○
    將該筆訂金繳回京城公司。嗣後又於同年月28日，將39萬元
    購屋款交給乙○○，讓其繳回京城公司，豈乙○○竟意圖為
    自己不法所有，將其業務上所收取之上揭款項侵占入己，致
    生損害於己○、京城公司及江廈公司。
二、案經己○、江廈公司訴由臺灣高雄地方法院檢察署檢察官偵
    查起訴。
    理  由
壹、證據能力部分
一、按被告以外之人於偵查中向檢察官所為陳述，除顯有不可信
    之情況者外，得為證據，同法第159 條之1 第2 項定有明文
    。本件證人戊○○於檢察官偵查中所為之陳述（97他5808卷
    第84至85頁），其未曾提及檢察官在偵查時有不法取供之情
    形，反對該項供述得具有證據能力，亦未釋明上開供述有顯
    不可信之情況，依上說明，其於偵查中之證言自具有證據能
    力。
二、按被告以外之人於審判外之陳述雖不符刑事訴訟法第159 條
    之1 至之4 等四條之規定，而經當事人於審判程式同意作為
    證據，法院審酌該言詞陳述或書面陳述作成時之情況，認為
    適當者，亦得為證據；當事人、代理人或辯護人於法院調查
    證據時，知有刑事訴訟法第159 條第1 項不得為證據之情形
    ，而未於言詞辯論終結前聲明異議者，視為有前項之同意，
    同法第159 條之5 定有明文。本件證人己○於檢察事務官詢
    問時所為陳述，其性質雖屬傳聞證據，惟其所為之上開筆錄
    內容，業經本院審理時予以提示並告以要旨，且各經檢察官
    、辯護人及被告表示意見。當事人或辯護人已知上述筆錄乃
    傳聞證據，且均未於言詞辯論終結前對該等筆錄內容異議，
    依上開規定，是其於檢察事務官詢問時之證言應具有證據能
    力。
貳、有罪部分
一、上揭事實，業據被告乙○○於本院審理時坦承不諱（本院卷
    第88至96頁），核與證人甲○○、證人即告訴人江廈公司負
    責人丙○○於本院審理時具結證述之內容（本院卷第34至45
    、66至73頁）、證人即告訴人己○於檢察事務官詢問時之證
    述內容（偵一卷第3 至4 頁），大致相符。此外復有乙○○
    人事資料表及切結書（偵三卷第7 至8 頁）、訂約日期97年
    1 月15日之京城集團「康橋」建案A3棟3 樓房地買賣合約書
    影本1 份（偵三卷第9 至19頁）、票面金額分別為50萬元、
    50萬元、42萬元、90萬元、70萬元、40萬元（支票號碼分別
    為SA0000000 號、SA0000000 號、SA0000000 號、SA000000
    00號、SA0000000 號、SA0000000 號）之支票影本6 張及兌
    現資料（偵三卷第22至29頁）、劉招治及乙○○存摺影本（
    偵三卷第61至64頁）、彰化商業銀行大直分行97年11月12日
    彰大直字第0973100 號函暨檢送劉招治帳戶交易明細（偵三
    卷第77至79頁）、高雄銀行鼓山分行98年1 月7 日高銀鼓密
    字第0970000012號函暨檢送戊○○帳戶交易明細（偵三卷第
    92至95頁）、永豐銀行98年1 月7 日永豐銀綜合作業中心（
    98）字第00013 號函暨檢送戊○○交易明細資料（偵三卷第
    96至98頁）、訂約日期97年4 月2 日之京城公司「甜蜜蜜」
    建案A3棟3 樓房地買賣合約書影本1 份（偵三卷第30至39頁
    ）、建物所有權狀影本（偵三卷第40頁）、票面金額分別為
    100 萬元、170 萬元，支票號碼分別為GQ0000000 號、GQ00
    00000 號，發票日分別為97年4 月24日、同年月28日之支票
    影本2 紙（偵三卷第42頁）、收款單（偵一卷第5 頁）、京
    城公司「紫京城」建案E1棟7 樓房地買賣合約書（偵一卷第
    6 至12頁）在卷可稽，足認被告上開自白，均核與事實相符
    ，應堪採信。本件被告上開犯行，均事證明確，應依法論科
    。
二、因行使偽造私文書詐財，其偽造他人之印章，及蓋用偽印文
    於委託函上，係屬偽造私文書行為之一部，不另構成偽造印
    章、印文之罪（最高法院44年台上字第864 號判例要旨參照
    ）。本件被告就犯罪事實欄一、(一)部分所為，係犯刑法216
    條、第210 條之行使偽造私文書罪、第339 條第1 項之詐欺
    取財罪。上開偽造印章、印文之行為係偽造私文書之階段行
    為，應不另論。被告偽造私文書之低度行為，為行使偽造私
    文書之高度行為所吸收，不另論罪。被告基於一詐欺取財犯
    意，而接續向甲○○詐取支票之行為，係接續犯，應論以一
    詐欺取財罪。又被告所為之詐欺取財犯行同時觸犯行使偽造
    私文書行為，為想像競合犯，應依刑法第55條規定，從一重
    之行使偽造私文書罪處斷。另被告就犯罪事實欄一、(二)所為
    ，係犯刑法第216 條、第210 條之行使偽造私文書罪。上開
    偽造印章、印文、署押之行為均係偽造私文書之階段行為，
    應不另論。被告偽造私文書之低度行為，為行使偽造私文書
    之高度行為所吸收，不另論罪。另被告就犯罪事實欄一、(三)
    所為，係犯刑法第201 條第1 項之偽造有價證券罪、第201
    條第2 項之行使偽造有價證券罪。被告盜用戊○○印章之行
    為，為偽造有價證券之部分行為，不另論罪。被告盜用戊○○之印章，接續偽造上開2 紙支票，為接續犯，應論以一偽
    造有價證券罪。又被告偽造有價證券而復持以行使，其行使
    行為吸收於偽造行為之中，祇應論以刑法第210 條第1 項之
    偽造有價證券罪（最高法院31年上字第88號判例要旨參照）
    。而被告犯罪事實欄一、(四)部分所為，係犯刑法第336 條第
    2 項之業務侵占罪。被告所為上開4 罪，犯意個別，行為互
    殊，應分論併罰。
三、爰審酌被告因投資失利衍生貪念，竟藉職務上之機會，以偽
    造合約，向購屋客戶詐取財物，且為掩飾犯行，復盜用他人
    印章簽發支票，危害金融秩序，並將向客戶收取之購屋款項
    ，侵吞入己，合計犯罪所得金額2 百多萬元，損害他人之財
    產權益，行為固有不該，惟念及被告前未曾受有期徒刑以上
    刑之宣告，此有臺灣高等法院被告全國前案紀錄表1 紙在卷
    可佐，素行尚可，且犯後坦承全部犯行，並就告訴人江廈公
    司部分之民事請求達成和解，亦有卷附和解筆錄在卷可稽，
    堪認具有悔意等一切情形，酌情分別量處如主文所示之刑，
    並定其應執行之刑如主文所示，以資懲儆。又偽造「京城建
    設股份有限公司合約專用章」、「庚○○合約專用章」各1
    枚，於偽造後即為被告所丟棄，業據被告供述在卷（本院卷
    第89頁），顯已滅失，爰不再為沒收之諭知。而偽造「甲○○」之印章1 枚，雖未扣案，惟並無證據證明業已滅失，不
    問屬於犯人與否，仍應依刑法第219 條宣告沒收之。另京城
    公司與甲○○97年1 月15日之房地買賣合約書上偽造「京城
    建設股份有限公司合約專用章」、「庚○○合約專用章」之
    印文各3 枚、京城公司與甲○○97年4 月2 日之房地買賣合
    約書上偽造「甲○○」之印文7 枚、「甲○○」之署押9 枚
    ，不問屬於犯人與否，均應依刑法第219 條宣告沒收之。而
    偽造支票號碼GQ0000000 、GQ0000000 之2 紙支票，不問屬
    於犯人與否，均應依刑法第205 條宣告沒收之。
參、不另為無罪之諭知部分
一、公訴意旨另以：被告乙○○向甲○○佯稱欲搬入上開房屋內
    需繳交3 萬元才可取得鑰匙，致甲○○又陷於錯誤而交付上
    揭之款項等語，因認被告乙○○此部分行為，另涉犯刑法第
    339 條第1 項之詐欺取財罪嫌。
二、按犯罪事實應依證據認定之，無證據不得認定犯罪事實；又
    不能證明被告犯罪者，應諭知無罪之判決，刑事訴訟法第15
    4 條第2 項、第301 條第1 項分別定有明文。而刑事訴訟法
    上所謂認定犯罪事實之證據，係指足以認定被告確有犯罪行
    為之積極證據而言，該項證據自須適合於被告犯罪事實之認
    定，始得採為斷罪資料。如未能發現相當證據，或證據不足
    以證明，自不能以推測或擬制之方法，以為裁判之基礎。又
    刑事訴訟上證明之資料，無論其為直接或間接證據，均須達
    於通常一般之人均不致有所懷疑，而得確信其為真實之程度
    ，始得據為有罪之認定，若其關於被告是否犯罪之證明未能
    達此程度，而有合理性懷疑之存在，致使無從形成有罪之確
    信，根據「罪證有疑，利於被告」之證據法則，即不得遽為
    不利被告之認定（最高法院29年度上字第3105號、40年度臺
    上字第86號、76年度臺上字第4986號判例意旨參照）。
三、公訴人認被告乙○○收取甲○○3 萬元款項部分，涉嫌詐欺
    取財罪嫌，無非係以被告供述除前述支票票款外，另向甲○○收取1 筆3 萬元現金資為論據。訊據被告堅決否認有此部
    分之詐欺取財犯行，並辯稱伊沒有以欲搬入上開房地需另繳
    交3 萬元才可取得鑰匙為藉口，再向甲○○騙取3 萬元現金
    等語。經查：甲○○除於97年1 月15日簽約前，交付被告現
    金3 萬元，及於97年1 月15日簽約時交付票面金額分別為50
    萬、50萬及42萬元（即支票號碼為SA0000000 號、SA000000
    0 號、SA0000000 號）3 紙支票，共145 萬元之定金予被告
    收受外，並無另外為了拿取鑰匙再交付被告3 萬元現金乙節
    ，業據證人甲○○於本院審理時具結證述在卷（本院卷第43
    頁），且證人丙○○於本院審理時亦具結證稱被告第一次收
    到甲○○3 萬元之款項有繳回公司（本院卷第69頁），顯見
    甲○○交付被告收取之3 萬元現金是在97年1 月15日前，且
    該筆3 萬元現金業經被告依規定繳回公司，並無另以交付鑰
    匙為由，再向甲○○騙取3 萬元現金之情。此外，又查無其
    他積極證據證明被告此部分詐欺取財之犯行，是此部分之犯
    罪事實即屬無從證明，本應就此部分為被告無罪之諭知，惟
    公訴人認此部分與前揭事實欄一、(一)之行使偽造私文書部分
    ，有裁判上一罪關係，爰不另為無罪之諭知。
據上論斷，應依刑事訴訟法第299 條第1 項前段，刑法第201 條
第1 項、第216 條、第210 條、第219 條、第205 條、第339 條
第1 項、第336 條第2 項、第51條第5 款、第55條，刑法施行法
第1 條之1 ，判決如主文。
本案經檢察官丁○○到庭執行職務。
中    華    民    國    98    年    11    月    18    日
                  刑事第六庭  審判長  法  官  李璧君
                                      法  官  鄭峻明
                                      法  官  曾仁勇
如不服本判決應於收受判決後10日內向本院提出上訴書狀，並應
敘述具體理由。其未敘述上訴理由者，應於上訴期間屆滿後20日
內向本院補提理由書(均須按他造當事人之人數附繕本)「切勿逕
送上級法院」。
                                書記官  王紀芸
中    華    民    國    98    年    11    月    18    日
附錄論罪科刑之法條
中華民國刑法第201條
意圖供行使之用，而偽造、變造公債票、公司股票或其他有價證
券者，處3 年以上10年以下有期徒刑，得併科3 千元以下罰金。
行使偽造、變造之公債票、公司股票或其他有價證券，或意圖供
行使之用，而收集或交付於人者，處1 年以上7 年以下有期徒刑
，得併科3 千元以下罰金。
中華民國刑法第210條
偽造、變造私文書，足以生損害於公眾或他人者，處5 年以下有
期徒刑。
中華民國刑法第216條
行使第210 條至第215 條之文書者，依偽造、變造文書或登載不
實事項或使登載不實事項之規定處斷。
中華民國刑法第339條
意圖為自己或第三人不法之所有，以詐術使人將本人或第三人之
物交付者，處5 年以下有期徒刑、拘役或科或併科1 千元以下罰
金。
以前項方法得財產上不法之利益或使第三人得之者，亦同。
前二項之未遂犯罰之。
中華民國刑法第336條
對於公務上或因公益所持有之物，犯前條第1 項之罪者，處1 年
以上7 年以下有期徒刑，得併科5 千元以下罰金。
對於業務上所持有之物，犯前條第1 項之罪者，處6 月以上5 年
以下有期徒刑，得併科3 千元以下罰金。
前二項之未遂犯罰之。


司法院資訊處製作；財團法人民間司法改革基金會備份。
